臺灣高雄地方法院刑事判決　　　　　　　　　　　　九十三年度訴緝字第一八五號
　　公　訴　人　台灣高雄地方法院檢察署檢察官
　　被　　　告　乙○○
　　　　　　　　　　　　現於臺灣高雄女子監獄執行中
　 指定辯護人　 本院公設辯護人丁○○
右列被告因偽造有價證券等案件，經檢察官提起公訴（八十九年度偵緝字第一八二二
號），本院判決如左：
    主  文
乙○○行使偽造私文書，足以生損害於他人，處有期徒刑貳月，偽造之「吳曼玲」署
押貳枚，沒收。又意圖供行使之用，而偽造有價證券，處有期徒刑參年，偽造「吳曼
玲」為發票人之本票（票面金額分別為壹拾伍萬元，捌萬仟參佰元）貳紙，均沒收。
應執行有期徒刑參年壹月，偽造之「吳曼玲」署押貳枚，偽造「吳曼玲」為發票人之
本票（票面金額分別為壹拾伍萬元、捌萬捌仟參佰元）貳紙，均沒收。
    事  實
一、乙○○於民國八十七年二月十八日，為向丙○○調借現金，乃基於不法所有之意
    圖及詐取他人財物與偽造私文書之犯意，接續於黃秋龍，鄭東興二人所簽發票面
    金額分別為新台幣（下同）壹拾伍萬元、捌萬捌仟參佰元之支票二紙之背面上，
    偽造「吳曼玲」之署名二枚於其上，表示對支票負擔保責任，背書後交與丙○○
    而行使之，以此詐術使丙○○陷於錯誤，誤信乙○○已提供足夠之清償擔保而將
    現金二十三萬八千三百元出借並交付予乙○○，足以生損害於「吳曼玲」及丙○
    ○。又於同年月二十一日，丙○○因乙○○前債未還，乃請乙○○再簽發票據擔
    保，乙○○為擔保前開借款之返還，以取信於丙○○，竟另基於偽造有價證券之
    犯意，接續在本票上偽造「吳曼玲」之簽名，而偽造以「吳曼玲」為發票人、票
    面金額分別為壹拾伍萬元、捌仟參佰元之本票二紙並於本票上按捺乙○○之指紋
    ，冒充為「吳曼玲」之指紋，再持以行使，交予丙○○以作為上開借款之擔保，
    嗣為丙○○發現有異，要求乙○○出示
二、案經丙○○訴由臺灣高雄地方法院檢察署檢察官偵查起訴。
    理  由
一、右揭事實業經被告乙○○坦承不諱，核與證人即告訴人於本院審理時證述當時因
    借錢舉被告，而被告於支票以「吳曼玲」之名字背書，嗣後因伊要求被告擔保前
    開債款之返還，被告復以「吳曼玲」之名義開立本票貳紙，後因其發覺有異，要
    發被告出示
    及被告以「吳曼玲」名義開立之本票影本各貳紙在卷可稽。被告之辯護人雖為被
    告稱：「吳曼玲」之名字為被告之化名，與被告具有同一性，故被告並不該當於
    偽造之要件云云。惟查，被告於支票上背書及開立本票時，均未書寫
    ，且告訴人前往被告之辦公處時，該辦公處所並無招牌，被告亦未出示名片，是
    在簽徵信契約時，被告才自稱為「吳曼玲」等情，業據證人即告訴人丙○○於本
    院審理時證述明確。則被告之辦公處所既無足以使人辨識被告即為「吳曼玲」之
    徵象，被告亦未使用「吳曼玲」之名片，以表徵「吳曼玲」即為被告本人，且被
    告於本票及支票上，均無書寫自己之
    為被告乙○○之字樣，是被告之行為，顯不足以使人知悉「吳曼玲」與被告乙○
    ○具有同一性。此外，行為人如以其偏名為法律行為，苟其偏名，係行之多年，
    且為社會上多數人所知，則該偏名已足以證明其主體之同一性，該行為人即無偽
    造他人名義之犯意，雖有最高法院九十年度台上字第三四三六號判決為據。然
    本件「吳曼玲」如確為為被告之化名，應已行之多年且為多數人所知悉，然證人
    即告訴人丙○○於本院審理時，亦證稱：「（檢察官問：你認識她期間，有無聽
    到別人叫她吳曼玲？）答：沒有，我只有看到她一個人而已。（檢察官問：何時
    知道她叫乙○○？）答：就是她拿出
    相識交往期間，均未見他人對被告以「吳曼玲」相稱，且被告亦未能舉出其他知
    悉被告乙○○曾使用「吳曼玲」之名義於日常生活中之人，是堪認被告使用「吳
    曼玲」之名，僅是臨時杜撰，而非真有表彰「吳曼玲」即乙○○之意思，故被告
    所為已該當於行使偽造私文書及偽造有價證券之犯行，本件事證明確，被告犯行
    洵堪認定，應予依法論科。
二、按被告在支票背面偽造「吳曼玲」之署押，以為背書，其偽造支票背書，在票據
    法上係表示對支票負擔保責任之意思，為法律規定之文書，此項行為足以生損害
    於「吳曼玲」，應成立偽造私文書罪。核被告所為係犯刑法第二百零一條之偽造
    有價證券罪，第二百十六條、第二百十條之行使偽造私文書罪、第三百二十九條
    第一項詐欺取財罪。被告於上開支票、本票上偽造「吳曼玲」署押（含簽名及指
    印）之部分行為，均為偽造私文書、偽造有價證券之階段行為；其偽造私文書及
    行使偽造有價證券之低度行為，均為行使偽造私文書及偽造有價證券之高度行為
    所吸收：均不另論罪。被告乙○○雖分別於二張支票上背書及於二張本票上簽發
    「吳曼玲」之署名，然此均係基於同一偽造私文書及偽造有價證券犯意下之接續
    行為，分別係侵害同一法益，為接續犯，均應只論以單純一罪。又被告所犯上開
    行使偽造私文書罪、詐欺取財罪間，有方法結果之牽連關係，應依刑法第五十五
    條之規定，從一重之偽造文書罪論處。又被告所犯上開偽造私文書罪與偽造有價
    證券二罪間，犯意各別，行為互異，應予分論併罰。爰審酌被告假冒他人名義行
    使偽造私文書及行使有價證券，其行為破壞社會大眾對文書及證券之基本信賴，
    影響社會交易信用、交易秩序甚鉅，惟被告於犯後業已坦認犯行，但犯後尚賠償
    告訴人損失，之犯罪手段、犯後態度及所生之損害等一切情狀，量處如主文所示
    之刑，以示懲儆。被告於支票背面偽造之「吳曼玲」署押二枚，偽造「吳曼玲」
    為發票人之本票二張（票面金額分別為壹拾萬元、捌萬捌仟參佰元），分別應依
    刑法第二百十九條、第二百零五條之規定沒收之。至本票上之偽造「吳曼玲」署
    押及指紋二枚，因本票既已宣告沒收，自無庸重複為沒收之諭知。
據上論斷，應依刑事訴訟法第二百九十九條第一項前段，刑法第二百零一條第一項、
第二百十條、第二百十六條、第三百三十九條第一項、第五十五條、第二百零五條、
第二百十九條，罰金罰鍰提高標準條例第一條前段，判決如主文。
本案經檢察官甲○○到庭執行職務。
中　　　華　　　民　　　國　　九十三　　年　　 十二 　　月　　 十五 　　日
                                  臺灣高雄地方法院刑事第二庭
                                      審判長法  官  莊崑山
                                      　　　法  官  曾鴻文
　　　　　　　　　　　　　　　　　　　　　　法  官  黃宣撫
右正本證明與原本無異。
如不服本判決，應於收受送達後十日內向本院提出上訴書狀。
  　　　　　　　　　　　　　　　　　　　　　書記官  謝文心
中　　　華　　　民　　　國　　九十三　　年　　 十二 　　月　　二十四　　日
附錄本案論罪科刑法條全文：
中華民國刑法第二百零一條
意圖供行使之用，而偽造、變造公債票、公司股票或其他有價證券者，處三年以上十
年以下有期徒刑，得併科三千元以下罰金。
行使偽造、變造之公債票、公司股票或其他有價證實，或意圖供行使之用，而收集或
交他於人者，處一年以上七年以下有期徒刑，得併科三千元以下罰金。
中華民國刑法第二百一十條
（偽造變造私文書罪）
偽造、變造私文書、足以生損害於公眾或他人者，處五年以上有期徒刑。
意圖供行使之用，而偽造、變造公債票、公司股票或其他有價證券者，處三年以上十
年上以有期徒刑，得併科三千元以下罰金。
中華民國刑法第二百一十六條
（行使偽造變造或登載不實之文書罪）
行使第二百十條至第二百十五條之文書者，依偽造、變造文書或登載不實事項或使登
載不實事項之規定處斷。
中華民國刑法第三百三十九條
（普通詐欺罪）
意圖為自己或第三人不法之所有，以詐術使人將本人或第三人之物交付者，處五年以
下有期徒刑、拘役或科或併科一千元以下罰金。
以前項下法得財產上不法之利益或使第三人得之者，亦同。
前二項之遂犯罰之。
